最高法院刑事裁定　　　　　　　一○○年度台抗字第九七○號
抗　告　人　梁淑卿
上列抗告人因違反毒品危害防制條例案件，不服台灣高等法院中
華民國一００年十月六日駁回聲請再審之裁定（一００年度聲再
字第四０七號），提起抗告，本院裁定如下：
    主  文
抗告駁回。
    理  由
按因發現確實之新證據，足認受有罪判決之人應受無罪、免訴、
免刑或輕於原判決所認罪名之判決者，得聲請再審，固為刑事訴
訟法第四百二十條第一項第六款所明定；惟所謂發現確實之新證
據，係指該證據於事實審法院判決前已經存在，為法院、當事人
所不知，不及調查斟酌，至其後始行發現之證據，且就形式上觀
察，能認原確定判決錯誤者而言。又就上開證據本身形式上觀察
，固不以絕對不須經過調查程序為條件，但必須顯然可認為足以
動搖原有罪確定判決，受判決人應受無罪、免訴、免刑或輕於原
判決所認罪名之判決者為限；故受理聲請再審之最後事實審法院
，應就聲請再審理由之所謂「新證據」，是否具備事實審判決前
已經存在，為法院、當事人所不知，事後方行發現之「嶄新性」
，及顯然可認足以動搖原有罪確定判決，應為無罪、免訴、免刑
或輕於原判決罪名之「顯然性」二要件，加以審查，為判斷應否
准予開始再審之準據。本件原裁定以抗告人梁淑卿雖以原確定判
決並未審酌證人潘同良、江庭豪、練瑞樹之供述是否屬實，遽以
渠等之供述作為認定事實之依據，而不論事實狀態，有認定事實
錯誤之情事，爰依刑事訴訟法第四百二十條第一項第六款之規定
，聲請再審。然抗告人聲請再審所持之理由，係以：原確定判
決僅據通訊監察譯文即為錯誤認定，而未調查其他證據，即認抗
告人有其事實欄一之（一）該部分犯行，顯屬違背證據法則，更
有濫用自由心證之嫌，且已違背經驗法則及論理法則；採用監
聽紀錄及潘同良前後矛盾之證詞，而未調查其他證據，遽認抗告
人有其事實欄一之（二）該部分犯行，顯有未合；江庭豪之證
詞前後矛盾，且民國九十八年十月五日之通訊監察譯文與通聯紀
錄均無從證明江庭豪與抗告人間有毒品交易行為，原確定判決以
江庭豪之單一證述及通聯紀錄，認定抗告人犯其事實欄一之（三
）該部分犯行，要屬濫用自由心證且違背論理及經驗法則；練
瑞樹於偵訊時即拒絕到庭作證，迄原確定判決法院審理時始到庭
如實說出毒品係向張傑斌購買等情，然原確定判決竟未加以調查
，逕認抗告人有其事實欄一之（四）該部分犯行，有認定事實錯
誤之違法；依九十八年十月八日之通訊監察譯文，認定抗告人
與潘同良於九十八年十月八日十二時許，曾在抗告人住處旁工廠
後方交易毒品，暨認定原確定判決事實欄一之（五）部分關於潘
同良於「該次交易係其與抗告人同時向『阿良仔』購買甲基安非
他命」之證述，屬迴護抗告人之詞，而不足據為有利抗告人之認
定，顯有錯誤；依卷附九十八年十月十四日之二通通訊監察譯
文，認定抗告人與練瑞樹於九十八年十月十四日在金山醫院附近
交易毒品，亦屬違背論理及經驗法則云云。惟抗告人所指上開證
據，均為原確定判決法院審理時已存在，且為法院、當事人所明
知，復經原確定判決法院調查斟酌，而非屬當事人、法院當時所
不知，而不及調查斟酌者，要與上揭「嶄新性」之要件不合。綜
觀抗告人前揭聲請意旨，核其內容，或屬對於原確定判決證據內
容之取捨意見，單憑己意所為之相反評價或質疑，或屬對構成犯
罪要件事實為不同之解釋，均非屬刑事訴訟法第四百二十條第一
項第六款所定之「發現新證據」，本件抗告人所提聲請再審之理
由，與上揭法條所定之再審要件不符，核無再審理由，應予以駁
回。經核於法並無不合。抗告意旨猶執原裁定已指駁之陳詞，再
就原確定判決法院已調查及依憑卷證資料所為採證認事職權之合
法行使，以及原確定判決已論列說明之事項，依憑己見，任意指
為違法，並重為事實之爭執，殊與法律所規定得為聲請再審之新
證據不相適合。其抗告為無理由，應予駁回。
據上論結，應依刑事訴訟法第四百十二條，裁定如主文。
中    華    民    國  一○○  年   十一   月   十七   日
                      最高法院刑事第九庭
                          審判長法官  賴  忠  星  
                                法官  呂  丹  玉  
                                法官  吳      燦  
                                法官  蔡  名  曜  
                                法官  葉  麗  霞  
本件正本證明與原本無異
                                      書  記  官  
中    華    民    國  一○○  年   十一   月  二十二  日
                                                      V